臺灣高等法院臺中分院刑事判決　　　　　　　　　九十三年度上易字第一三五四號
　　上　訴　人　臺灣彰化地方法院檢察署檢察官
　　被　　　告　甲○○
右上訴人因被告毀棄損壞案件，不服臺灣彰化地方法院九十三年度易字第三五三號，
中華民國九十三年八月二十四日第一審判決（起訴案號：臺灣彰化地方法院檢察署九
十二年度偵字第七八八九號），提起上訴，本院判決如左：
    主      文
上訴駁回。
    理      由
一、本案經本院審理結果，認第一審判決並無不當，應予維持，並引用第一審判決書
    記載之理由（如附件）。
二、上訴人臺灣彰化地方法院檢察署檢察官以告訴人乙○○○之九重葛係種植在告訴
    人之私人土地上，許多人為美化環境，都在圍牆外種花，許多圍牆外之土地亦是
    政府尚未徵收，由私人提供道路使用之私有地，故不能以牆外所種即認係野生，
    被告以公益作為毀損之理由，實乃卸責之詞，而提起上訴云云，然查本案並無事
    證證明被告確有毀損他人私人土地內他人之物之故意，自難逕予論罪，是本案上
    訴尚無理由，應予駁回。
三、據上論斷，應依刑事訴訟法第三百七十三條、第三百六十八條，判決如主文。
本案經檢察官丙○○到庭執行職務。
中      華      民      國      九十三     年    十二     月    十五    日
                                臺灣高等法院臺中分院刑事第五庭
                                      審判長法  官  袁  從  楨
                                            法  官  郭  同  奇
                                            法  官  姚  勳  昌
右正本證明與原本無異。
不得上訴。
                                            書記官  洪  麗  華
中      華      民      國      九十三     年    十二     月    十六    日
                                                                        Ｒ
臺灣彰化地方法院刑事判決                          九十三年度易字第三五三號
    公  訴  人  臺灣彰化地方法院檢察署檢察官
    被      告  甲○○  男  六十三歲（民國○○○年○月○○日生）
          住彰化縣溪湖鎮○○里○○路三００巷七號
                        身分證統一編號：Ｎ一一二六七四三號
右列被告因毀損案件，經檢察官提起公訴（九十二年度偵字第七八八九號），本院判
決如左：
    主      文
甲○○無罪。
    理      由
一、公訴意旨略以：被告甲○○為彰化縣溪湖鎮西勢里之里長，為響應政府抗ＳＡＲ
    Ｓ大清掃活動，於民國九十二年五月十四日下午十五時許，僱用里民楊陳伸、陳
    莊女等人進行里內道路清掃活動時，被告因見生長於彰化縣溪湖鎮○○段九○四
    地號土地上之九重葛，影響交通又阻礙水溝之水流，然亦明知該九重葛為他人所
    有，卻仍將其砍伐致令不堪使用，而足以生損害於該地使用權人即告訴人乙○○
    ○，因認被告所為係涉犯刑法第三百五十四條之毀損罪嫌等語。
二、公訴人認被告涉有右述犯嫌，係以告訴人乙○○○之指述、溪湖鎮鎮公所測量員
    高良言之證詞、現場圖、現場照片、土地複丈成果圖、土地登記謄本為本件論據
    ，其主要理由為：經高良言測量員丈量結果顯示該九重葛確係生長在私人土地上
    ，而該地則為告訴人之公公與其兄弟三人所共有，雖告訴人公公去世後，該地至
    今尚未辦理分割或繼承登記，惟告訴人仍為合法之土地使用權人，並親手種植該
    株九重葛已達十三、四年，且當初係種在花盆內，顯非自然散發生長而無人管領
    之植物，被告自不能以公益目的即毀損私人財產等語。
三、按被告未經審判有罪確定前，推定其為無罪；又犯罪事實應依證據認定之，無證
    據不得認定犯罪事實；且不能證明被告犯罪或其行為不罰者，應諭知無罪之判決
    ，刑事訴訟法第一百五十四條、第三百零一條第一項分別定有明文。又認定犯罪
    事實所憑之證據，雖不以直接證據為限，間接證據亦包括在內，然而無論直接或
    間接證據，其為訴訟上之證明，須於通常一般人均不致有所懷疑，而得確信其為
    真實之程度者，始得據為有罪之認定，倘其證明尚未達此程度，而有合理之懷疑
    存在時，事實審法院復已就其心證上理由予以闡述，敘明其如何無從為有罪之確
    信時，因而為無罪判決，尚不得指為違法，最高法院著有七十六年度台上字第四
    九八六號判例可供參照。
四、本件被告堅決否認有毀損九重葛之犯罪故意，辯稱：當時是ＳＡＲＳ疫情最嚴重
    之時刻，鎮公所來函通知要進行全鎮之消毒工作，伊看到九重葛生長在圍牆外面
    ，以為是自然散發生長之植物，且有里民反應該樹有刺而影響交通安全，所以才
    決定將之砍伐，並不知道是告訴人所種植之樹木等語。經查：告訴人之九重葛係
    被告於九十二年五月十四日砍斷清除，以配合鎮公所交辦之抗ＳＡＲＳ大掃除活
    動等情，除據被告自述在卷外，並經在場參與清掃工作之證人楊陳伸、陳莊女於
    警詢、偵訊時證述屬實，另有彰化縣溪湖鎮公所九十三年五月十九日來函說明在
    卷無訛。又九重葛原生長位置係在警卷第十一頁照片中工作人員以手比指處（植
    物根部尚留有一小截殘存斷木與地面相連），即位於磚牆外轉角處之一條小水溝
    上，而水溝內有異物阻擋，並有綠色植物橫生其中，另可見九重葛斷木處已向下
    紮根至地底，非生長在花盆內。據告訴人到庭證稱其在十三、四年前原係將九重
    葛種植在花盆內，照片所見是因為嗣後枝幹突破花盆繼續向地底生長而形成等語
    ，是可知該株九重葛歷經長時間生長後，早已生根至地底，已非當初人為種植之
    盆栽狀態，又雖經丈量結果認定該處仍屬於告訴人公公蔡生前所有之私人土地
    ，且告訴人確實居住於此，惟一般人對於私人領域之認識，常係以牆垣、圍籬為
    判斷界址之方式，而觀諸本案九重葛生長於磚牆外臨靠公共道路處，自難認被告
    已明確認識該九重葛生長處仍屬私人土地，又衡以照片顯示該處水溝內尚有其他
    綠色植物雜生其中，及有異物阻塞，據被告稱該小水溝因此功能不彰等情，均不
    似有經人整理維護之跡象，是以被告辯稱主觀上以為是自然散發之植物等語，尚
    非無據。再審酌被告身為里長，其在ＳＡＲＳ疫情最嚴重之時刻配合上級單位指
    示進行里內清掃消毒工作，並稱因里民反應交通受九重葛影響而加以剷除，足認
    被告砍伐九重葛之本意在於保障公共利益，並無情況證據顯示被告有損害私人財
    產之主觀動機，是依現存之直接及間接證據，均尚未達一般人均不致有所懷疑，
    而得認為被告有毀損犯意之確信程度，揆諸前揭判例及刑事訴訟法之規定，自非
    能據為有罪之認定，爰依法諭知被告無罪。
據上論斷，應依刑事訴訟法第三百零一條第一項，判決如主文。
本案經檢察官吳怡盈到庭執行職務。
中      華      民      國      九十三      年    八    月    二十四    日
                                臺灣彰化地方法院刑事第三庭
                                    審判長法官    余  仕  明
                                    法      官    簡  婉  倫
                                    法  官    黃  玉  齡
右正本證明與原本無異。
如不服本判決，應於判決送達後十日內，向本院提出上訴狀（須附繕本），上訴於台
灣高等法院台中分院。
告訴人或被害人對於判決如有不服具備理由請求檢察官上訴者，其上訴期間之計算係
以檢察官收受判決正本之日為準。
                                    法院書記官    許  騰  云
中      華      民      國      九十三      年    八    月    二十四    日
